臺灣高等法院臺南分院民事判決　　95年度上易字第152號
上　訴　人　乙 ○ ○
　　　　　　己 ○ ○
　　　　　　丙○○○
　　　　　　丁 ○ ○
　　　　　　甲 ○ ○
兼　共　同
訴訟代理人　戊 ○ ○
上　一　人
訴訟代理人　黃 俊 仁　律師
上　訴　人　庚 ○ ○
訴訟代理人　任 進 福　律師
上列當事人間請求侵權行為損害賠償事件，兩造對於中華民國95
年5月26日臺灣嘉義地方法院93年度重訴字第44號第一審判決提
起上訴，本院於96年12月11日言詞辯論終結，判決如下：
    主      文
原判決關於駁回上訴人戊○○後開第二項之訴部分，及該部分假
執行之聲請，暨命負擔訴訟費用之裁判均廢棄。
上開廢棄部分，上訴人庚○○應再給付上訴人戊○○新台幣肆萬
玖仟柒拾元，及自民國九十一年十月二十二日起至清償日止，按
年利率百分之五計算之利息。
上訴人戊○○其餘之上訴駁回。
上訴人乙○○、己○○、丙○○○、丁○○、甲○○之上訴駁回
。
上訴人庚○○之上訴駁回。
第一、二審訴訟費用由上訴人戊○○、乙○○、己○○、丙○○
○、丁○○、甲○○負擔百分之六十，餘由上訴人庚○○負擔。
    事實及理由
一、上訴人戊○○、乙○○、己○○、丙○○○、丁○○、甲○
    ○（即原告）主張：上訴人庚○○係文全商行之負責人，平
    時駕駛營業貨車送貨，係以駕駛為業務從事之人。其於民國
    （下同）90年12月12日上午11時50分許，駕駛車牌號碼ＶＣ
    —九三六六號自用小貨車，自台南縣鹽水鎮沿台十九線省道
    北上前往雲林縣北港鎮，途經嘉義縣朴子市松華里台十九線
    89公里500公尺處時，因在車內接聽行動電話，乃將貨車停
    靠路旁。上訴人庚○○明知汽車停車時，應緊靠道路右側，
    不得妨害他車之通行；且停車再行駛之汽車起步前，應顯示
    方向燈，注意前後左右有無障礙或車輛行人，並應讓行進中
    之車輛行人優先通行；又汽車駕駛人在行駛道路時，不得使
    用手持式行動電話進行撥接或通話，以免分心發生危險，且
    依當時情狀亦無不能注意之情事，上訴人庚○○竟在接聽完
    行動電話將貨車由路邊起步欲由慢車道插入車道行進時，能
    注意而竟疏未注意後方及車旁是否有來車，即貿然將貨車切
    入中間車道行駛，因而擦撞正由後方騎乘車牌號碼ＬＺＢ—
    二一一號重型機車行經該處之被害人陳宗亨。陳宗亨因閃避
    不及，因而與上訴人庚○○上開自小貨車發生擦撞，陳宗亨
    所騎乘之機車向內側車道側倒滑行，人則同時被甩出摔倒在
    地受傷，雖經路人報警緊急將之送醫，仍因腦損傷造成內出
    血休克，不治死亡。上訴人庚○○上開業務過失致死之犯行
    ，業經臺灣嘉義地方法院檢察署檢察官91年度偵字第292號
    提起公訴，刑事部分並經法院判決有罪在案（臺灣嘉義地方
    法院91年度交訴字第43號以業務過失致死，判處有期徒刑1
    年，嗣經本院93年度交上字第318號改判處有期徒刑10月，
    再經最高法院於96年10月4日以96年度台上字第5246號判決
    駁回上訴人庚○○之上訴而告確定）。上訴人庚○○因駕車
    疏失，不法侵害被害人陳宗亨致生死亡結果，為此依據民法
    第184條第1項前段、第192條第1、2項、第194條之規定，請
    求上訴人庚○○賠償被害人之父母即上訴人乙○○、己○○
    各新台幣（下同）1,000,000元精神慰撫金、被害人之配偶
    即上訴人丙○○○2,000,000元精神慰撫金、被害人之子女
    即上訴人丁○○、甲○○各1,000,000元精神慰撫金、被害
    人之子即上訴人戊○○精神慰撫金1,000,000元、殯葬費用5
    11,638元及醫療費用及救護車支出8,341元，計1,521,979元
    。而聲明請求：【(1)上訴人庚○○應給付上訴人乙○○、己
    ○○、丁○○、甲○○各1,000,000元，上訴人丙○○○2,0
    00,000元，上訴人戊○○1,521,979元，及均自刑事附帶民
    事訴訟起訴狀繕本送達上訴人庚○○之翌日起至清償日止，
    按年利率百分之5計算之利息。(2)願供擔保，請准宣告假執
    行。(3)訴訟費用由上訴人庚○○負擔。】。原審在渠等請求
    中僅判命「上訴人庚○○應給付上訴人乙○○、己○○各35
    0,000元、給付上訴人丙○○○210,001元、給付上訴人丁○
    ○、甲○○各3元、給付上訴人戊○○246,462元，及均自91
    年10月22日起至清償日止，按年利率百分之五計算之利息。
    」，並就該部分准予假執行之聲請，而駁回上訴人其餘之請
    求，自有未合。上訴人戊○○、乙○○、己○○、丙○○○
    、丁○○、甲○○就其敗訴部分均提起上訴，聲明：【(1)原
    判決不利上訴人戊○○、乙○○、己○○、丙○○○、丁○
    ○、甲○○部分應予廢棄。(2)上開廢棄部分，上訴人庚○○
    應再給付上訴人乙○○、己○○各210,000元；應再給付上
    訴人丙○○○140,000元；應再給付上訴人丁○○、甲○○
    各210,000元；應再給付上訴人戊○○328,000元，及均自91
    年10月22日起至清償日止，按年利率百分之五計算之利息。
    (3)第一、二審訴訟費用由上訴人負擔。】。
    並補充陳稱：
 (一)、關於被害人陳宗亨死亡之車禍事故，乃肇因於庚○○於案
     發時、地駕駛汽車自應注意遵守汽車起步前應顯示方向燈
     ，注意前後左右有無障礙或車輛行人，並應讓行駛中之車
     輛行人優先通行，以及汽車行駛時，駕駛人應注意車前狀
     況及兩車併行之間隔，並隨時採取必要之安全措施之注意
     規定，且依當時天候晴，日間自然光線，柏油路面平坦、
     乾燥，視距良好，並無不能注意之情事，上訴人庚○○於
     應注意能注意情況下，駕駛前開自小貨車由慢車道起步欲
     切入外側快車道時，竟疏未注意讓騎乘機車由後方駛至之
     被害人陳宗亨先行，即貿然向左欲進入外側快車道，適陳
     宗亨騎乘車牌號碼ＬＺＢ-二一一號重型機車行經該處，因
     疏未注意車前狀況，保持左右安全間隔，故閃避不及，因
     而發生擦撞，致釀禍事。上訴人庚○○對本件車禍之發生
     ，其有過失甚為灼然。
 (二)、原審判決就上訴人戊○○主張其為被害人陳宗亨支出之殯
     葬費用項目中，認上訴人曾為支出之紙厝、陣頭毛巾、繡
     花盒裝毛巾、盒裝手帕、禮簿、題名簿、小（白）紅花等
     物品之開銷費用，非為收殮費及埋葬費用，不得請求，應
     予扣除云云。然此等物品項目之支出，均係依照一般民間
     辦理喪葬之禮儀所必須具備之物品，就此，上訴人認原判
     決謂不得請求云云，有悖於日常生活經驗法則。請本院斟
     酌依通常之民俗禮節之必要，准上訴人等所為之請求。又
     上訴人為亡父陳宗亨支出之殯葬費用中，其中聘請道士之
     追悼超薦費（乙夜）48,000元、支出告別式70,000元二項
     喪葬禮俗之支出共118,000元，原審法院認非為收殮埋葬費
     用，不得請求云云，上訴人則有所不服。蓋上訴人戊○○
     之亡父陳宗亨原本得以頤養天年，卻因被上訴人一時之過
     失，而橫遭慘死，上訴人為使亡父得以善終，依通常民俗
     之所須及必要，請道士為亡父超薦，以表生者孝心，以免
     亡父遽死遭閭里誤為命該如此，此攸關慎終之必要費用，
     乃本件殯葬之必須開銷，且為一般民間辦理親人喪葬時所
     必須之儀式。原審認此僅僅一夜之追悼超薦費用48,000元
     ，不得請求，誠與事理及人情不合。
 (三)、另上訴人戊○○為意外慘死之亡父陳宗亨發喪，辦理殯葬
     事宜，因此而舉行告別式儀式，此為我國民俗通常辦理發
     喪殯葬之固定程序，上訴人之亡父並非無人收殮，更不是
     暗夜偷葬。上訴人依禮俗規定，在發喪殮葬時舉行必要之
     告別式，此為殯葬之所須，告別式支出之70,000元為必要
     之殯葬費用，且合乎國情人倫事理。原審將告別式之費用
     扣除，顯難令人信服。因此，請求本院准將上訴人戊○○
     請道士為亡父一夜之追悼超薦費用48,000元，以及為辦理
     殯葬發喪而舉行告別式之費用70,000元，判令上訴人庚○
     ○應為賠償給付此必要之費用。
 (四)、原審就精神慰撫金部分，認上訴人乙○○、己○○為被害
     人之父母，其二人各得請求之精神慰撫金以500,000元為適
     當，上訴人丙○○○為被害人之妻，其得請求之精神慰撫
     金以800,000元為適當，上訴人丁○○、甲○○及戊○○為
     被害人之子女，其三人各得請求之精神慰撫金以500,000元
     為適當。惟查：慰撫金數額之認定，除依被害人及其家屬
     所受身體上及精神上痛苦程度及所造成之影響二者予以衡
     量外，尚須斟酌雙方之身分資力與加害之程度等情予以核
     定。本件上訴人原本家庭和樂，生活安定，被害人陳宗亨
     工作順遂，正是辛苦一世，正待頤養天年之時。卻因上訴
     人庚○○一時之疏失而完全毀碎。上訴人乙○○、己○○
     為被害人陳宗亨之父母，老年失子奉養，白髮人送黑髮人
     ，反服違常，內心傷慟莫名；上訴人丙○○○晚年喪偶，
     因此惡耗而頓失共同生活互相依恃之伴侶，精神所受之痛
     苦甚悲且鉅，自喪夫後，心理受創而罹患精神躁鬱症迄今
     ；上訴人戊○○、丁○○、甲○○為陳宗亨之子女，平日
     事親至孝，因上訴人庚○○之疏忽，一時驟失椿孤，難全
     天倫，內心悲痛逾恆。原審判決准上訴人乙○○、己○○
     、丁○○、甲○○及戊○○各得請求之精神慰撫金以50,00
     00元；上訴人丙○○○得請求之精神慰撫金以800,000元，
     顯然過低，不足以撫平上訴人喪失親人內心所受之傷慟。
     再反觀上訴人庚○○卻於肇事之後毫無悔意，甚至枉顧道
     義避不見面，犯後態度惡劣。且迄今猶一再否認犯罪，未
     思己過。更惡劣者，上訴人庚○○在案發後翌年（92年）
     ，個人所得竟然是零元，明顯是在脫產避責。上訴人庚○
     ○一方面否認犯罪，另一方面卻積極脫產避責，其情甚難
     令人苟同。原判決顯未就此而觀，以至所判決准賠之精神
     慰撫金顯然過低，未足彌補上訴人等失親之傷慟，且未令
     肇責之上訴人庚○○就其加害之程度，賠償上訴人等之精
     神上之損害。因此，謹請本院將上訴人庚○○應為賠償上
     訴人等之精神慰撫金，依兩造之資力、社經地位及加害程
     度、犯後態度等情狀，提高酌定為乙○○、己○○、丁○
     ○、甲○○及戊○○各得請求之精神慰撫金800,000元；上
     訴人丙○○○得請求之精神慰撫金為1,000,000元。
二、上訴人庚○○（即被告）則以：上訴人庚○○於90年12月12
    日上午駕駛車號ＶＣ—九三六六號自用小貨車載送物品，於
    同日上午11時39分50秒許適有客戶鄭義明打電話給上訴人庚
    ○○，上訴人庚○○接電話後乃告知對方正在開車中，等停
    車後再回電，通話結束時間為11時40分41秒，上訴人庚○○
    於是便尋找適當停車地點，途經朴子市○○○○道八十九公
    里五百公尺北向車道處，乃顯示右方向燈暫時停放於路邊（
    引擎未熄火），於上午11時50分32秒坐在駕駛座上以行動電
    話撥給客戶鄭義明，當時二人尚在通話中，上訴人庚○○在
    車內突然聽到碰的一聲，看見一騎士摔倒在上訴人庚○○貨
    車前方，上訴人庚○○乃將電話掛掉，停止通話，當時時間
    為上午11時52分，二人通話時間僅有1分28秒，上訴人庚○
    ○即以行動電話報案，當時時間為上午11點52分35秒。依警
    方所製作之道路交通事故調查報告表及現場拍攝之照片顯示
    ，上訴人庚○○之自小貨車停放在北上之慢車道上，右前輪
    及右後輪距離水溝邊緣（路面邊線）均為30公分，右前輪及
    右後輪距離外側快車道之白色分隔線為40公分，左後輪距離
    該分隔線50公分，此有現場照片、錄影帶及送驗交通事故表
    附卷足稽，亦經本院勘驗扣案之錄影帶勘驗結果，認為上訴
    人庚○○之自小貨車車頭未偏移左而與路面平行停放，肇事
    車輛停放路旁，右後方向燈開啟閃亮（見本院刑事卷93年6
    月4日刑事勘驗筆錄），依上開說明，足見上訴人庚○○之
    自小貨車於肇事時係呈停止狀態而遭撞及並未貿然起步切入
    外側快車道行駛而肇事甚明。本件刑事部分雖經本院93年度
    交上訴字第318號刑事判決認為上訴人庚○○駕駛自小貨車
    由慢車道起步欲切入外側快車道時，竟疏未注意讓騎乘重型
    機車由後方駛至之被害人先行，即貿然向左轉欲進入外側快
    車道，陳宗亨騎乘重型機車行經該處亦疏未注意車前狀況，
    保持左右安全間隔，故閃避不及而發生擦撞，致本件車禍有
    過失甚為灼然，惟被害人亦有過失，不能免其刑事責任而科
    處上訴人庚○○業務過失致人於死處有期徒刑10月等語，但
    上訴人庚○○不服上開判決，已向最高法院提起第三審上訴
    ，經最高法院於96年10月4日以96年度台上字第5246號判決
    駁回上訴人庚○○之上訴而告確定。刑事判決無非以中央警
    察大學及財團法人成大研究發展基金會之鑑定為依據，認為
    兩車撞及時，自小貨車處於起步運動中，上訴人庚○○駕車
    起步未注意左後方來車狀況應負百分之80之過失責任，死者
    陳宗亨騎乘機車經過路邊單一停車時未提高警覺左右安全間
    隔，應負百分之20之過失責任等語（見原審卷65至78頁），
    然查依據嘉義縣警察局朴子分局於90年12月13日在嘉義縣朴
    子分局松梅派出所內之停車場進行採驗紀錄車號ＶＣ—9366
    號自用小貨車之左側前輪、油箱、車體各有一處擦痕，餘均
    無損害（詳照片一至六），車號ＬＺＢ—二一一號重機車右
    側腳踏旁黑色塑膠及排氣管有摩擦痕跡（該部分證人鄭昭宏
    、陳建承已於地方法院刑事庭審理時證述因從車頭或車尾看
    而造成不同方向，依警方照片來看為機車之右側），又證人
    宋修文於地方法院刑事庭審理時亦已到庭證稱上訴人庚○○
    之貨車除了左前輪之外，在左側框架、油箱、左側後視鏡有
    擦痕，又自小貨車之凹痕並非為擦痕且為舊痕顯然並非為死
    者之機車撞及所致，此有錄影帶及照片附於刑事卷宗足稽，
    國立成功大學之鑑定報告以油箱上有兩道凹入係內凹，所以
    擦痕的位置可以指出擦痕在凹入處距離凹入左線（前線）較
    遠，距離凹入右線（後線）較近，而認為兩車發生撞擊之時
    ，自小貨車不是處於停止狀態，鑑定報告以自小貨車凹入之
    舊痕係死者機車撞擊所致，遽以認定兩車發生撞擊之時，自
    小貨車不是處於停止狀態乙節，顯然與事實不符。又國立成
    功大學之鑑定報告以台灣嘉義地方法院檢察署90年度相字第
    722號相驗卷11頁編號一至三的三張照片，事故當時（上午1
    1時50分左右）路面乾燥、沒有任何潮濕現象，但是自小貨
    車車前卻有一片水漬，而該水漬不是在自小貨車車盤底下而
    是在保險桿前方，所以自小貨車很可能在本案發生時，不是
    在現場照片中的位置（見相驗卷13頁），惟查上訴人庚○○
    之自小貨車車頭為中華得利卡車頭，此有照片附卷足稽（見
    刑事卷上訴人庚○○於94年1月20日聲請調查證據狀證物一
    ），該車之冷氣機所排放出之水漬位置係於車頭之保險桿前
    方而非車盤底下，鑑定報告以相驗卷13頁編號七照片於自小
    貨車前有一片水漬而認為上訴人庚○○之自小貨車於事後發
    生後往後移一至二公尺乙節，顯然與事實不符，益見上訴人
    庚○○之自小貨車車前留有一片水漬而非於車盤底下時，自
    小貨車係於停止狀態而遭死者騎乘機車自後撞及，並非停放
    於路邊而貿然起步行駛進入外側快車道而與死者之機車發生
    擦撞甚明。又依車禍現場照片及錄影帶顯示，上訴人庚○○
    之自小貨車右後方向燈仍然開啟，左前輪亦未見有輾壓後視
    鏡玻璃碎片之痕跡，依常理，上訴人庚○○之小貨車停放在
    路邊而貿然起步行駛進入外側快車道時，右方向燈只要一轉
    動方向盤就會自動熄滅不會閃亮，又上訴人庚○○之自小貨
    車於肇事時若非屬停止狀態時，不論前進或後退而停放在現
    場時，其右前輪必會輾壓散落在現場之後視鏡玻璃碎片，而
    自小貨車之右前輪並無發現有輾壓之玻璃碎片，益見上訴人
    庚○○之自用小貨車係於停止狀態而遭死者騎乘機車自後撞
    及甚明。依前開說明，本件車禍上訴人庚○○並無過失，上
    訴人戊○○等六人向上訴人庚○○請求損害賠償並無理由等
    語，資為抗辯。原審判令給付即有未洽。上訴聲明求為判決
    ：【(1)原判決不利於上訴人庚○○部分廢棄。(2)上開廢棄部
    分，駁回上訴人戊○○、乙○○、己○○、丙○○○、丁○
    ○、甲○○在第一審之訴及假執行之聲請。(3)第一審及第二
    審之訴訟費用均由上訴人戊○○、乙○○、己○○、丙○○
    ○、丁○○、甲○○負擔。】。
    並補充辯稱：
  (一)、上訴人庚○○對本件車禍不負業務過失之責任。
    1.上訴人庚○○係將小貨車暫停於路旁回撥電話時遭被害人
      陳宗亨騎乘機車自後擦撞貨車左側並無過失。
    2.依警方所製作之道路交通事故調查表顯示上訴人庚○○所
      駕駛之小貨車停放於肇事路段北向車道路邊，依車輛順序
      方向緊靠道路右側停放，右側道路水溝邊緣 (路面邊緣)
      均各為30公分且與路面平行，小貨車車頭並未往外側車道
      偏移。
    3.自小貨車左前輪距離外側快車道白色實線40公分，左輪距
      離外側快車道白色實線50公分，此為路面關係，若非路面
      關係亦屬駕駛常性，絕非切入外側快車道之情形。
    4.依道路事故報告所示，被害人陳宗亨騎乘機車自後超越時
      並未保持半公尺以上之間隔，依小貨車停放之位置以觀，
      以被害人當時行車之速度甚快且超速，上訴人之小貨車依
      當時之情況亦無法避免左側遭被害人之機車擦撞。
    5.依警方現場拍攝之照片及錄影帶顯示，玻璃碎片散落在小
      貨車左前輪之底下及車頭之前方，並非散落於小貨車之左
      後方及外側快車道上。
    6.依車禍現場照片與錄影帶顯示，小貨車右後方向燈仍開啟
      ，左前車輪未發現有輾壓左後視鏡碎片之痕跡，自無貿然
      起步行駛入外側快車道之情形，自小貨車為停止狀態。
    7.本件被害人陳宗亨未作酒測以資確定是否為被害人陳宗亨
      飲酒無法安全駕駛而肇事之情形。
    8.警察大學及成功大學之鑑定報告均與事實有違誤。
    9.小貨車之蒸發器排水管係裝置在駕駛座之右前方，該車之
      泠氣機所排出之水漬位置係於車頭之保險桿前方而非於車
      盤底下，故小貨車於碰撞時係呈停止狀態。
    10.小貨車除了左前輪以外在左側框架、油箱、左側後視鏡有
      擦痕，小貨車之凹痕並非為擦痕且為舊痕並非為被害人之
      機車撞及所致。
  (二)、如本院認為上訴人庚○○於本件車禍有過失時（自始否認
      有過失）。對於原審准許之喪葬費352,184元並無意見，
      至於上訴人戊○○請求之告別式70,000元，上訴人庚○○
      認以35,000元為宜。
  (三)、按精神慰撫金法院應斟酌雙方當事人身分、資力和加害程
      度及其他各種情形核定相當之數額，原判決認為上訴人乙
      ○○、己○○為被害人陳宗亨之父母，其2人各得請求精
      神慰撫金500,000元，上訴人丙○○○為被害人陳宗亨之
      配偶，其得請求精神慰撫金800,000元，上訴人丁○○、
      甲○○、戊○○為被害人之子女，各得請求精神慰撫金50
      0,000元並不適當，顯然過高且不合理。
三、兩造所不爭執之事項：
  (一)、上訴人庚○○係「文全商行」之負責人並駕駛營業貨車載
      送物品至客戶處，係從事駕駛為附隨業務之人。
  (二)、90年12月12日上午11時50分許，庚○○駕駛車牌號碼ＶＣ
      -九三六六號自用小貨車，自台南縣鹽水鎮循台十九線省
      道北上前往雲林縣北港鎮，途經嘉義縣朴子市松華里，中
      央有分向島，南北雙向設有四線道及慢車道，速限每小時
      六十公里之北上路段時，與騎乘車牌號碼ＬＺＢ-二一一
      號重型機車行經該處之陳宗亨發生車禍，陳宗亨因而人、
      車倒地，腦部受有挫傷，右手上臂、右手掌處受有擦傷，
      腹部受有鈍挫傷，並因腦損傷造成內出血休克，經送醫後
      於同日下午1時許不治死亡。
  (三)、上訴人庚○○上開業務過失致死之犯行，業經臺灣嘉義地
      方法院檢察署檢察官91年度偵字第292號提起公訴，刑事
      部分並經法院判決有罪確定在案（臺灣嘉義地方法院91年
      度交訴字第43號以業務過失致死，判處有期徒刑1年，嗣
      經本院93年度交上字第318號改判處有期徒刑10月，再經
      最高法院於96年10月4日以96年度台上字第5246號判決駁
      回上訴人庚○○之上訴而告確定）。
  (四)、上訴人戊○○於被害人陳宗亨送醫治療期間，支出醫療費
      用4,341元及救護車費用4,000元，合計共8,341元之事實
      ，有行政院衛生署朴子醫院收據一紙（原審91年度交附民
      字第99號卷6頁）及救護車收據二紙（見原審卷175頁）為
      證，且為上訴人庚○○所不爭執。
  (五)、上訴人乙○○、己○○為被害人陳宗亨之父母，上訴人丙
      ○○○為被害人陳宗亨之妻，上訴人丁○○、甲○○及戊
      ○○為被害人陳宗亨之子女。
四、本院判斷：上訴人戊○○等六人主張上訴人庚○○係「文全
    商行」之負責人並駕駛營業貨車載送物品至客戶處，係從事
    駕駛為附隨業務之人，於90年12月12日上午11時50分許，駕
    駛車牌號碼ＶＣ—九三六六號自用小貨車，自台南縣鹽水鎮
    循台十九線省道北上前往雲林縣北港鎮，途經嘉義縣朴子市
    松華里，中央有分向島，南北雙向設有四線道及慢車道，速
    限每小時60公里之北上路段時，與騎乘車牌號碼ＬＺＢ—二
    一一號重型機車行經該處之陳宗亨發生碰撞，陳宗亨因而人
    、車倒地，腦部受有挫傷，右手上臂、右手掌處受有擦傷，
    腹部受有鈍挫傷，並因腦損傷造成內出血休克，經送醫後於
    同日下午1時許不治死亡，而上訴人庚○○因業務過失致死
    之犯行，業經臺灣嘉義地方法院檢察署檢察官91年度偵字第
    292號提起公訴，刑事部分並經法院判決有罪確定在案（臺
    灣嘉義地方法院91年度交訴字第43號以業務過失致死，判處
    有期徒刑1年，嗣經本院93年度交上字第318號改判處有期徒
    刑10月，再經最高法院於96年10月4日以96年度台上字第524
    6號判決駁回上訴人庚○○之上訴而告確定），此經本院依
    職權調閱該刑事卷宗全卷核閱無訛，且為上訴人庚○○所不
    否認，是此部分事實即堪認定。至上訴人戊○○等六人主張
    上訴人庚○○對上述交通事故應負過失責任，則為上訴人庚
    ○○所否認，並以前詞置辯，則本院所應審究者厥為：(一)造
    成被害人陳宗亨死亡之車禍事故，庚○○是否有過失？是否
    應負損害賠償之責？(二)如上訴人庚○○對陳宗亨死亡之車禍
    事故應負損害賠償之責，則上訴人戊○○得對其請求之殯葬
    費用項目金額是多少？(三)如上訴人庚○○對陳宗亨死亡之車
    禍事故應負損害賠償之責，則被害人陳宗亨之父母、配偶、
    子女等人得請求之精神慰撫金是多少？經查：
  (一)、造成被害人陳宗亨死亡之車禍事故，庚○○是否有過失？
      是否應負損害賠償之責？
    1.依刑事卷內所附現場照片及現場圖顯示：被害人陳宗亨所
      騎乘之機車與上訴人庚○○所駕駛之自小貨車擦撞後，造
      成該自小貨車左側後視鏡鏡片破碎掉落，左側鏡框下緣有
      刮裂痕、左側車廂護板、油箱上有刮痕、左前輪檔泥板車
      體板金有刮痕，而被害人所騎乘之機車，則在右側後方排
      氣管有刮痕、右側腳踏板右側邊緣有刮痕，參以上訴人庚
      ○○亦於刑事案供稱：被害人騎乘機車同向擦撞其所駕駛
      之自小貨車，則前開自小貨車停放之位置係在慢車道，左
      前輪距離外側快車道之白色分隔線40公分，左後輪距離該
      分隔線50公分，被害人機車在外側快車道地面留下斷續留
      下刮地痕，機車倒地之位置在外側快車道距離前開自小貨
      車停放處約26公尺處，被害人在慢車道留下血漬，眼鏡散
      落於外側快車道，安全帽則散落於內側快車道處，而前開
      自小貨車左後視鏡之鏡框在撞擊後，往順時針方向旋轉，
      鏡框左側往前移，後視鏡之碎片則掉落在自小貨車車頭左
      側附近之慢車道與外側快車道之間，足見被害人之機車與
      上訴人庚○○所駕駛之自小貨車係同向行駛，二車在慢車
      道與外側快車道分隔白線附近發生擦撞，碰撞點在自小貨
      車之前半段，且被害人機車之速度較快，被害人之機車擦
      撞後，往左前方之外側快車道偏移。
    2.又上開自小貨車停止之位置，左前輪距離外側快車道白色
      實線40公分，左後輪距離外側快車道白色實線50公分，該
      自小貨車之車頭部位亦確實較向左而偏向外側快車道白色
      實線（見刑事案所附相驗卷11頁編號一照片），上訴人庚
      ○○對此雖以事故現場圖顯示自小貨車右前輪、右後輪均
      距離道路邊線30公分為由，辯稱：現場道路應有縮減，照
      片顯示之情況非真實，自小貨車應係平行停放云云，惟由
      照片觀之，自小貨車頭確實有向左偏移之情形，況證人即
      現場處理之警員宋修文於原審刑事庭證稱：道路應無縮減
      之情形等語（見原審91年交訴字第43號刑事卷193頁），
      且由現場照片觀之，現場係一直線道路，外側快車道白色
      邊線，未見有縮減情形，而現場路況亦無縮減之必要，故
      外側快車道之白線應無縮減之情事，上訴人庚○○上開辯
      解，殊不足取。又被害人所騎乘之機車在擦撞後，係右側
      倒地，右側車身及排氣管處與地面產生刮地痕，擦撞後機
      車並向左前方滑出約25公尺，倒在外側快車道上，機車倒
      地之位置與自小貨車停止之位置夾角甚小，自小貨車及機
      車在現場均未留有煞車痕，亦經證人宋修文證述屬實（見
      原審91年交訴字第43號刑事卷19頁），並有車損照片四張
      及現場照片六張及前開道路交通事故調查報告表所繪之現
      場圖一份在卷可參（見相驗卷11、12頁、8頁），顯示被
      害人之機車在擦撞時，曾遭由右往左之力量撞擊。故上訴
      人嗣又辯稱自小貨車左前輪距離外側快車道白色實線40公
      分，左輪距離外側快車道白色實線50公分，此為路面關係
      ，若非路面關係亦屬駕駛常性，絕非切入外側快車道之情
      形云云，自非屬實。至證人鄭義明於偵查中證稱：「90年
      11月12日曾與上訴人庚○○通電話，第一次上訴人庚○○
      說正在開車，等一下再打，約5分鐘後上訴人庚○○就打
      電話給我，通話約7、8分鐘，突然他說有急事，且電話中
      也有聽到『碰』的聲音，電話就掛斷」，惟於刑事案件第
      一審時卻證稱：「第一次上訴人庚○○接電話後，說他在
      開車，等一下再打電話給我，不知過了多久，上訴人庚○
      ○又打電話給我，談了沒有很多，他說有事再聯絡，就掛
      斷了，在電話中沒有說發生車禍，也沒有聽到什麼聲音，
      直到中午又打電話說他發生車禍」（見偵查卷13頁、原審
      91年交訴字第43號刑事卷202至204頁），其所述前後不符
      ，則偵查中所稱：電話中也有聽到「碰」的聲音，顯然不
      實，惟依其於原審刑事庭所述，係停車在路旁回電打電話
      後，欲起步向左切入外側快車道行駛，因而肇事，應可認
      定。
    3.至上訴人庚○○辯稱：在車禍發生當時，伊所駕駛之自小
      貨車係緊靠路旁停放並在車上利用行動電話與鄭義明聯絡
      ，通話中被害人騎乘機車自行擦撞伊所駕駛之自小貨車，
      其所駕之自小貨車並未移動，其對於本件車禍之發生並無
      過失云云，惟查：
      該自小貨車之正後方、左後側車身，均未見擦撞痕跡，
        直至左側中段油箱及油箱上方附近車身及左後視鏡才出
        現擦撞痕跡，而被害人之機車則在右側腳踏板旁黑色塑
        膠及排氣管有摩擦痕，且經比對，被害人機車右側把手
        高度與自小貨車左側油箱上方車體擦痕之高度、機車右
        後方排氣管藍色刮痕之高度與自小貨車左前車門下方擦
        痕之高度大致相符，此經證人即現場處理之警員宋修文
        、進行採驗之警員陳建承、鄭昭文證述明確（見原審91
        年交訴字第43號刑事卷191頁、195至200頁），並有嘉
        義縣警察局朴子分局陳宗亨車禍致死案採驗紀錄一份及
        照片20張在卷可稽（見相驗卷13、14頁、43至52頁），
        足認上訴人庚○○辯稱小貨車之凹痕並非為擦痕且為舊
        痕並非為被害人之機車撞及所致，並無可採。另採驗紀
        錄中機車、自小貨車之左右側，均係以由車頭面向車尾
        為準，與本判決所謂左右側係以由車尾面向車頭為準者
        不同，此業經證人陳建承、鄭昭文於刑事案件中敘明在
        卷，足見被害人機車與上訴人庚○○自小貨車發生擦撞
        之擦痕並非持續，而係片段。若依上訴人庚○○所辯，
        則本件車禍發生情形不外：（I）被害人先失控而自行
        向右擦撞自小貨車：此時被害人機車必有一向右之力量
        ，機車之右把手必先接觸自小貨車，接觸後，機車車頭
        必然因右把手受此作用力而往右偏移，則被害人之機車
        必然會在自小貨車左側車體留下持續向前之刮痕，且機
        車右前方靠近車頭部位應該會有明顯之撞擊痕跡，然本
        件自小貨車左側車體之刮痕並未持續，且機車車頭附近
        並未見受損。（II）被害人機車係先自行擦撞自小貨車
        後，立刻向左拉離，造成斷續之擦痕：此時以被害人車
        禍應變時間之短促及機車受有一向左之強大拉力，機車
        應向左側傾倒後滑行，然如前所述，本件被害人機車左
        側並無損害，反而在機車右側有因滑行受損之痕跡，顯
        然機車係往右側傾倒滑行，故上訴人庚○○所辯與現場
        跡證所顯示之狀況不符，難以採信。
      上訴人庚○○與證人鄭義明之間在本件發生車禍前後確
        有通聯之情除據證人鄭義明證述在卷外，並有通聯紀錄
        在卷可佐。惟證人鄭義明於刑事案件第一審審理時證稱
        ：「第一次（即車禍發生前後）上訴人庚○○打電話給
        他時，講話很急，並說有事再聯絡便掛斷，在電話中未
        聽見碰撞聲，上訴人庚○○亦沒有提到車禍發生之情形
        ，後來在派出所時才打電話說發生車禍」等語，已如前
        述，足見證人鄭義明並非現場目擊之人，並未聽聞車禍
        發生狀況，其證言僅可證明本件車禍係在其與上訴人庚
        ○○通話時發生，並無法證明在車禍發生當時，上訴人
        庚○○所駕駛之自小貨車係在停止或移動狀態。
      車禍現場顯示自小貨車右方向燈仍開啟，車輪未見有輾
        壓後視鏡玻璃碎片之痕跡，左前輪之刮痕為直線，並非
        不規則狀之情，有現場照片四張在卷可佐（見相驗卷13
        、14頁）。惟依據現場照片所示，自小貨車之右方向燈
        雖開啟，然前車輪並非偏右，可否由右方向燈開啟即認
        定自小貨車未移動，實有疑問。再者，自小貨車左前車
        輪未輾壓地上後視鏡碎片、刮痕非不規則，此僅可證明
        被害人擦撞自小貨車左前後視鏡瞬間，自小貨車之速度
        幾近靜止（或者為靜止），然此於自小貨車向左切入之
        速度甚慢，在發現被害人擦撞時立即煞車，亦可能發生
        該情況，且不留下煞車痕，未必自小貨車當時在靜止狀
        態，殊難據此即為上訴人庚○○有利之認定。
      本件車禍經臺灣嘉義地方法院檢察署檢察官送臺灣省嘉
        雲區行車事故鑑定委員會鑑定結果，認：「依據二車擦
        撞部位擦痕、刮地痕位置與走向以及二車停、倒位置等
        跡證，蘇車（指上訴人庚○○）似乎非停車發生擦撞」
        ，而原審刑事庭送臺灣省車輛行車事故覆議鑑定委員會
        覆議結果亦同意上開鑑定意見，有上開委員會91年3月1
        5日嘉鑑字第910205號及92年6月11日府覆議字第921041
        4號函附卷可按（見偵查卷17頁、原審91年交訴字第43
        號刑事卷120頁），益證上訴人庚○○所辯伊所駕駛之
        自小貨車係緊靠路旁停放時被擦撞一節，實不足取。
      上訴人庚○○對前述臺灣省嘉雲區行車事故鑑定委員會
        及臺灣省車輛行車事故覆議鑑定委員會之鑑定不服，經
        刑事案件第一審再送中央警察大學鑑定結果，雖認：甲
        車駕駛庚○○（即上訴人庚○○）由路邊起駛前，未讓
        行進中之乙車（即被害人騎乘之機車）優先通行，致碰
        撞乙車後造成乙車駕駛陳宗亨（即被害人）傷重不治死
        亡，為肇事原因，乙車駕駛無從閃避而與之碰撞，應無
        肇事因素，此中央警察大學92年11月19日校刑科字第09
        20004132號函與所附之鑑定書一份附於原審91年交訴字
        第43號刑事卷134、137至138頁可稽，惟刑事案件第二
        審審理時再送財團法人成大研究發展基金會鑑定，經該
        基金會鑑定結果卻認：「認同臺灣省嘉雲區行車事故鑑
        定委員會及臺灣省車輛行車事故覆議鑑定委員會的鑑定
        結果，不過略為修正為：（I）庚○○駕駛自小貨車路
        邊起步時未警覺注意左後來車而擦撞恰好行駛而至的陳
        宗亨重機車為肇事主因。（II）陳宗亨騎乘重機車行經
        前方路邊停車處，未提高警覺保持左右安全間隔亦有責
        任」，有財團法人成大研究發展基金會91年1月5日（94
        ）成大研基建字第0024號函可按（見本院93年度交上訴
        字第318號刑事卷90至125頁）。上開二鑑定，因中央警
        察大學之鑑定結果，對於被害人駕乘機車行駛時，未注
        意車前狀況及兩車併行之間隔，並隨時採取必要之安全
        措施，有違道路交通安全規則第94條第3項規定部分，
        未予酌斟，本院認以財團法人成大研究發展基金會鑑定
        之鑑定為可採。
    4.按汽車起步前應顯示方向燈，注意前後左右有無障礙或車
      輛行人，並應讓行駛中之車輛行人優先通行，又汽車行駛
      時，駕駛人應注意車前狀況及兩車併行之間隔，並隨時採
      取必要之安全措施，道路交通安全規則第89條第1項第6款
      、第94條第3項分別定有明文。查上訴人庚○○於前揭時
      、地駕駛汽車自應注意遵守上開規定，且依當時天候晴，
      日間自然光線，柏油路面平坦、乾燥，視距良好，有前開
      道路交通事故調查報告表可考，並無不能注意之情事，上
      訴人庚○○於應注意能注意情況下，駕駛前開自小貨車由
      慢車道起步欲切入外側快車道時，竟疏未注意讓騎乘機車
      由後方駛至之被害人先行，即貿然向左欲進入外側快車道
      ，陳宗亨騎乘車牌號碼ＬＺＢ—二一一號重型機車行經該
      處，亦疏未注意車前狀況，保持左右安全間隔，故閃避不
      及，因而發生擦撞，致肇本件車禍，其有過失甚為灼然。
    5.因此，上訴人庚○○辯稱其對本件事故不必負過失責任，
      並對上述鑑定結果提出質疑，辯稱其所駕之自用小貨車係
      停止狀態等語，經核均與上開認定相違，尚無可採，是上
      訴人庚○○應對本件事故負過失責任，堪可認定。
  (二)、則戊○○得對其請求之殯葬費用項目金額是多少？
    1.按因故意或過失，不法侵害他人之權利者，負損害賠償責
      任；另不法侵害他人致死者，對於支出醫療及增加生活上
      需要之費用或殯葬之人，亦應負損害賠償責任；及不法侵
      害他人致死者，被害人之父、母、子、女及配偶，雖非財
      產上之損害，亦得請求賠償相當之金額，民法第184條第1
      項前段、第192條第1項分別定有明文。
    2.被害人陳宗亨因上述交通事故而腦損傷造成內出血休克，
      不治死亡，已如前述，足見上訴人庚○○之過失行為與被
      害人之死亡間確有相當之因果關係。從而，上訴人戊○○
      依據侵權行為之法律關係，請求上訴人庚○○賠償其所受
      之損害，自屬有據。茲就上訴人戊○○請求之損害賠償之
      項目及金額是否應予准許，分述如下：
      醫療費用及救護車費用部分：上訴人戊○○主張其於被
        害人陳宗亨送醫治療期間，支出醫療費用4,341元及救
        護車費用4千元，合計共8,341元之事實，業據其提出行
        政院衛生署朴子醫院收據1紙及救護車收據2紙分別附於
        原審91年度交附民字第99號卷第6頁及原審卷175頁為證
        ，且為上訴人庚○○所不爭執，是上訴人戊○○此部分
        請求，為有理由，應予准許。
      殯葬費用部分：上訴人戊○○主張其支出被害人陳宗亨
        之殯葬費用共511,638元之事實，固據其提出殯葬費用
        收據共8紙為證（原審91年度交附民字第99號卷7至11頁
        ），惟其中聘請道士之追悼超薦費（乙夜）48,000元、
        五間厝圍牆（紙厝）32,000元、陣頭毛巾9打1,980元、
        繡花盒裝毛巾60條2,160元、盒裝手帕5打1,000元、陣
        頭毛巾5打1,100元、禮簿、題名簿1本30元，小（白）
        紅花100朵200元，均非為收殮費及埋葬費用，不得請求
        ，應予扣除，另依據上訴人戊○○等6人所提出之90年1
        2月3日之朴子葬儀棺木壽衣百貨估價單，其中記載「退
        2984」，故該估價單應認定僅支出9,338元，而上訴人
        庚○○對上訴人戊○○請求上述部分辯稱均非為收殮費
        及埋葬費用，應扣除，其餘部分除告別式70,000元爭執
        （認以35,000元為宜）外，其餘未為爭執，經衡量死者
        陳宗亨之身分地位，除上訴人庚○○對上訴人戊○○請
        求不爭執外，另告別式70,000元部分，本院審酌通常之
        民俗禮節之必要，及國民感情，則告別式70,000元之請
        求，亦屬殯葬之必要費用部分，亦可請求。因此，上訴
        人戊○○得請求之殯葬費用應為422,184元（計算式：5
        11,638-48,000-32,000-1,980-2,160-1,000-1,000-00-
        000-0,984=422,184）。
  (三)、被害人陳宗亨之父母、配偶、子女等人得請求之精神慰撫
      金是多少？
    1.按因故意或過失，不法侵害他人之權利者，負損害賠償責
      任；不法侵害他人致死者，被害人之父、母、子、女及配
      偶，雖非財產上之損害，亦得請求賠償相當之金額，民法
      第184條第1項前段、第194條分別定有明文。
    2.被害人陳宗亨因上述交通事故而腦損傷造成內出血休克，
      不治死亡，已如前述，足見上訴人庚○○之過失行為與被
      害人之死亡間確有相當之因果關係。從而，上訴人戊○○
      等六人依據侵權行為之法律關係，請求上訴人庚○○賠償
      其六人所受之損害，自屬有據。按慰撫金數額之認定，除
      依被害人及其家屬所受身體上及精神上痛苦程度及所造成
      之影響二者予以衡量外，尚須斟酌雙方之身分、資力與加
      害之程度等情予以核定。查被害人陳宗亨因上述交通事故
      而腦損傷造成內出血休克，不治死亡，業經認定如上。又
      陳宗亨生前為台糖南靖糖廠員工，月薪有65,771元，業據
      上訴人戊○○等6人提出陳宗亨之薪工清單附於原審91年
      度交附民字第99號卷13頁為證；上訴人庚○○為專科畢業
      、職業商、92年所得為0元、名下有一筆土地等情，此業
      據上訴人庚○○於警詢中陳明及稅務電子閘門財產所得調
      件明細表在原審卷56頁可按。本院參酌上情，認上訴人乙
      ○○、己○○為被害人之父母，其二人各得請求之精神慰
      撫金以500,000元為適當，上訴人丙○○○為被害人之妻
      ，其得請求之精神慰撫金以800,000元為適當，上訴人丁
      ○○、甲○○及戊○○為被害人之子女，其三人各得請求
      之精神慰撫金以500,000元為適當。原審斟酌雙方當事人
      身分、資力和加害程度及其他各種情形核定相當之數額，
      認上訴人乙○○、己○○為被害人之父母，其2人各得請
      求精神慰撫金500,000元，上訴人丙○○○為被害人之配
      偶，其得請求精神慰撫金800,000元，上訴人丁○○、甲
      ○○、戊○○為被害人之子女，各得請求精神慰撫金500,
      000元，並無過高或太低之情形。上訴人庚○○辯稱原審
      核定之精神慰撫金過高；上訴人等6人主張原審核定之精
      神慰撫金過低，請求提高酌定為乙○○、己○○、丁○○
      、甲○○及戊○○各得請求之精神慰撫金800,000元；上
      訴人丙○○○得請求之精神慰撫金為1,000,000元等語。
      均無可採。
  (四)、依上所述，上訴人乙○○、己○○、丁○○、甲○○所受
      之損害各為500,000元，上訴人丙○○○為800,000元，上
      訴人戊○○為922,184元【計算式：422,184（元）＋500,
      000（元）＝922,184（元）】。
  (五)、次按損害之發生或擴大，被害人與有過失者，法院得減輕
      賠償金額，或免除之。民法第217條第1項定有明文。經查
      ，本件事故於刑事程序中送財團法人成大研究發展基金會
      鑑定，該基金會認定：陳宗亨騎乘車牌號碼ＬＺＢ—二一
      一號重型機車行經該處，亦疏未注意車前狀況，保持左右
      安全間隔，故閃避不及，因而發生擦撞，致肇本件車禍，
      其有過失，有該鑑定意見書附於刑事卷及原審卷65至78頁
      可稽，本院認前開鑑定意見為可採，經斟酌前開鑑定意見
      ，酌定上訴人庚○○之過失責任為百分之70，被害人陳宗
      亨之過失責任為百分之30，則上訴人庚○○賠償責任以減
      輕百分之30為相當。本件按過失比例減輕後，上訴人乙○
      ○、己○○、丁○○、甲○○得請求之金額各為350,000
      元，上訴人丙○○○為560,000元，上訴人戊○○為645,5
      29元（元以下四捨五入）【原審所准予上訴人戊○○請求
      之金額為852,184元，經減輕上訴人百分30之賠償責任後
      應為596,529元（元以下四捨五入），原審誤算為596,459
      元，併予敘明】。
  (六)、再按，保險人依強制汽車責任保險法規定給付之保險金，
      視為加害人或被保險人損害賠償金額之一部分；加害人或
      被保險人受賠償請求時，得扣除之，強制汽車責任保險法
      第32條定有明文。另按「保險人依本法規定給付之保險金
      ，視為加害人或被保險人損害賠償金額之一部分，加害人
      或被保險人受賠償請求時，得扣除之」、「死亡給付之受
      益人為被害人之繼承人」，94年2月5日修正前強制汽車責
      任保險法第30條、第10條第2款分別定有明文。是以保險
      人依本法規定給付之保險金，應視為加害人或被保險人損
      害賠償之一部分，並自被害人各繼承人所得請求之損害賠
      償金額按法定應繼分扣除之。復按「遺產繼承人，除配偶
      外，依左列順序定之：一、直系血親卑親屬。二、父母。
      三、兄弟姊妹。四、祖父母。」、「配偶有相互繼承遺產
      之權，其應繼分，依左列各款定之：一、與第1138條所定
      第一順序之繼承人同為繼承時，其應繼分與他繼承人平均
      。」，民法第1138條、第1144第1款分別定有明文。經查
      ：上訴人戊○○等六人於系爭車禍發生後業已領取汽車強
      制責任保險金1,399,990元乙節，為上訴人庚○○所不爭
      執，有上訴人戊○○等六人提出之上訴人丙○○○朴子市
      農會活期儲蓄存摺影本在卷可稽（見原審卷176頁），而
      如上所述，系爭車禍發生於90年12月12日，自應適用94年
      2月5日修正前強制汽車責任保險法第30條、第10條第2款
      之規定。又上訴人丙○○○係陳宗亨之配偶，丁○○、甲
      ○○及戊○○係陳宗亨之直系血親卑親屬，則依上述說明
      ，丙○○○與丁○○、甲○○及戊○○均係陳宗亨之法定
      繼承人並為上開保險金之受益人，且其應繼分各為四分之
      一，從而，應將上述之1,399,990元，視為上訴人庚○○
      損害賠償之一部分，並應按上述之法定應繼分自丙○○○
      與丁○○、甲○○及戊○○所得請求之損害賠償金額扣除
      ，即丙○○○部分，應扣除349,999元【計算式：1,399,9
      90（元）÷4＝349,997.5元（因依349,997元分配後，將
      剩餘2元，乃將之分配予被害人之配偶丙○○○）】，上
      訴人丁○○、甲○○及戊○○應各扣除349,997元，則上
      訴人丙○○○可向上訴人庚○○請求之金額為210,001元
      （560,000－349,999＝210,001)，而上訴人丁○○、甲○
      ○可向上訴人庚○○請求之金額各為3元（350,000－349,
      997＝3），上訴人戊○○可向上訴人庚○○請求之金額為
      295,532元（645,529－349,997＝295,532）。
  (七)、又按給付有確定期限者，債務人自期限屆滿時起，負遲延
      責任。給付無確定期限者，債務人於債權人得請求給付時
      ，經其催告而未為給付，自受催告時起，負遲延責任。其
      經債權人起訴而送達訴狀，或依督促程序送達支付命令，
      或為其他相類之行為者，與催告有同一之效力；民法第24
      9條第1、2項分別定有明文。又遲延之債務，以支付金錢
      為標的者，債權人得請求依法定利率計算之遲延利息。但
      約定利率較高者，仍從其約定利率；而應付利息之債務，
      其利率未經約定，亦無法律可據者，週年利率為百分之5
      ；亦為同法第233條第1項及第203條所明定。查本件上訴
      人戊○○等6人請求上訴人庚○○應給付之上開金額，並
      未定有給付之期限，則上訴人戊○○等6人請求自刑事附
      帶民事訴訟起訴狀繕本送達上訴人庚○○之翌日起，至清
      償日止，按年利率百分之五計算之利息，並未逾其所得請
      求之範圍，自無不合；查上訴人戊○○等六人刑事附帶民
      事訴訟起訴狀繕本係於91年10月21日送達上訴人庚○○收
      受（見原審91年度交附民字第99號卷24頁），則上訴人戊
      ○○等6人請求上訴人庚○○應自刑事附帶民事訴訟起訴
      狀繕本送達上訴人庚○○之翌日即91年10月22日起，至清
      償日止，按年利率百分之5計算遲延利息，核與上開規定
      並無違背，自無不合。
五、綜上所述，上訴人戊○○等六人依據侵權行為損害賠償之法
    律關係，請求上訴人庚○○賠償上訴人乙○○、己○○各35
    0,000元，上訴人丙○○○210,001元，上訴人丁○○、甲○
    ○各3元，上訴人戊○○295,532元，及均自刑事附帶民事訴
    訟起訴狀繕本送達翌日即91年10月22日起至清償日止，按年
    利率百分之五計算之利息，即為有理由，應予准許，兩造分
    別陳明願供擔保請求准或免為假執行之宣告，亦核無不合。
    逾此所為之請求，為無理由，不應准許。原審就上訴人戊○
    ○請求部分，僅判決上訴人庚○○應給付上訴人戊○○246,
    462元本息及其假執行之宣告，而就應准許之其中49,070元
    （即295,532－246,462＝49,070）本息及其假執行之聲請，
    為上訴人戊○○敗訴之判決，自有未洽；上訴人戊○○上訴
    意旨就此部分，指摘原判決不當，求予廢棄改判，為有理由
    ，自應由本院將原判決此部分予以廢棄，並改判如主文第2
    項所示。至原審就上開應准許部分，判命上訴人庚○○給付
    ，並依兩造之陳明為准、免假執行之宣告，經核並無違誤，
    上訴人庚○○上訴意旨就此部分仍執陳詞，指摘原判決不當
    ，求為廢棄改判，為無理由，應駁回其上訴。又上開不應准
    許部分，原審為上訴人乙○○、己○○、丙○○○、丁○○
    、甲○○敗訴之判決，並駁回其假執行之聲請，經核亦無違
    誤，上訴人戊○○、乙○○、己○○、丙○○○、丁○○、
    甲○○上訴意旨指摘原判決此部分不當，並求予廢棄改判，
    亦非有理，應予駁回。
六、又本件事證已臻明確，兩造其餘主張或攻擊防禦方法並其他
    證據資料，對本件判決結果並無影響，毋庸審酌之，附此敘
    明。
七、據上論結，本件上訴人戊○○之上訴為一部有理由，一部無
    理由，上訴人乙○○、己○○、丙○○○、丁○○、甲○○
    及上訴人庚○○之上訴均為無理由，依民事訴訟法第450條
    、第449條第1項、第79條、判決如主文。
中　　華　　民　　國　　96　　年　　12　　月　　25　　日
　　　　　　　　　民事第一庭    　審判長法　官  林金村
　　　　　　　　　　　　　　　　        法　官  張世展
　　　　　　　　　　　　　　　　        法　官  胡景彬
上為正本係照原本作成。
不得上訴。
中　　華　　民　　國　　96　　年　　12　　月　　25　　日
                                        書記官  趙玲瓏
